【裁判字號】    99,訴,2038
【裁判日期】    990820
【裁判案由】    毒品危害防制條例
【裁判全文】
臺灣板橋地方法院刑事判決              99年度訴字第2038號
公  訴  人  臺灣板橋地方法院檢察署檢察官
被      告  甲○○
上列被告因違反毒品危害防制條例案件，經檢察官提起公訴（99
年度毒偵字第3750號），並經本院合議庭裁定由受命法官獨任進
行簡式審判程序，本院判決如下：
    主  文
甲○○施用第一級毒品，累犯，處有期徒刑柒月，扣案之第一級
毒品海洛因壹包（含包裝袋，驗餘淨重零點零肆玖公克）沒收銷
燬之，扣案之注射針筒壹支、塑膠止血帶壹條均沒收；又施用第
二級毒品，累犯，處有期徒刑伍月。應執行有期徒刑拾月，扣案
之第一級毒品海洛因壹包（含包裝袋，驗餘淨重零點零肆玖公克
）沒收銷燬之，扣案之注射針筒壹支、塑膠止血帶壹條均沒收。
    事  實
一、甲○○前因施用毒品案件，經本院以96年度毒聲字第78號裁
    定送觀察、勒戒後，認無繼續施用毒品之傾向，於民國96年
    3 月29日執行完畢釋放，並由臺灣板橋地方法院檢察署檢察
    官以95年度毒偵字第6903號不起訴處分確定。復因施用毒品
    案件，經本院以96年度訴字第4270號判決分別判處有期徒刑
    6 月、4 月，應執行有期徒刑8 月確定，甫於98年1 月21日
    縮短刑期執行完畢。
二、詎仍不知悔改，明知海洛因、甲基安非他命分係屬毒品危害
    防制條例第2 條第2 項第1 款、第2 款所定之第一級、第二
    級毒品，不得持有、施用，於前述觀察、勒戒執行完畢釋放
    後5 年內，復分別基於施用第一級毒品海洛因、第二級毒品
    甲基安非他命之犯意，於99年4 月12日某時許，在其友人余
    炳賢位於臺北縣汐止市○○街73巷19號12樓之住處內，分別
    以注射針筒施打之方式施用第一級毒品海洛因乙次，及以將
    第二級毒品甲基安非他命置入玻璃球內燒烤後產生煙霧吸食
    之方式，施用第二級毒品甲基安非他命乙次。嗣於同日上午
    6 時55分許，在余炳賢上址住處內為警查獲，並扣得甲○○
    所有之海洛因1 包（驗前淨重0.051 公克、驗餘淨重0.049
    公克），及其所有供施用毒品海洛因使用之注射針筒1 支、
    塑膠止血帶1 條等物，再經採集其尿液送驗後，檢驗結果呈
    嗎啡、甲基安非他命之陽性反應，而查悉上情。
三、案經臺北縣政府警察局移送臺灣板橋地方法院檢察署檢察官
    偵查起訴。
    理  由
一、按本件被告甲○○所犯係死刑、無期徒刑、最輕本刑為3 年
    以上有期徒刑以外之罪，其於準備程序就前揭被訴事實為有
    罪之陳述，經受命法官告知簡式審判程序之旨，並聽取其與
    公訴人意見後，本院認無不得或不宜改依簡式審判程序進行
    之處，爰依刑事訴訟法第273 條之1 第1 項、第284 條之1
    ，裁定本件由受命法官獨任進行簡式審判程序，合先敘明。
二、上揭事實，業據被告於本院審理時供承不諱，且被告於99年
    4 月12日為警採集尿液送驗之結果，呈現嗎啡、甲基安非他
    命之陽性反應，有台灣檢驗科技股份有限公司99年4 月30日
    濫用藥物檢驗報告（檢體編號為：Q0000000號）、臺北縣政
    府警察局偵辦毒品案件尿液代碼表等各1 紙在卷可參。並有
    注射針筒1 支、塑膠止血帶1 條，暨白色粉末1 包扣案可資
    佐證，且上開白色粉末經送驗後，確含有海洛因成分（驗前
    淨重0.051公克，驗後淨重0.049公克），亦有交通部民用航
    空局航空醫務中心99年5 月6 日航藥鑑字第0992988 號鑑定
    書1 紙（見偵查卷第45至46頁）在卷可考。足徵被告之自白
    與事實相符，堪以採信。是本案事證明確，被告於前開時地
    ，分別施用第一級毒品海洛因及第二級毒品甲基安非他命之
    犯行，洵堪認定。
三、按犯毒品危害防制條例第10條之罪，經觀察、勒戒後，認無
    繼續施用毒品之傾向，應即釋放，並為不起訴處分；認有繼
    續施用毒品之傾向者，應由檢察官聲請法院裁定令入戒治處
    所施以強制戒治，至無繼續戒治之必要，強制戒治期滿，應
    即釋放，由檢察官為不起訴處分。經觀察勒戒、強制戒治執
    行完畢釋放後，5 年內再犯第10條之罪，依93年1 月9 日修
    正施行之毒品危害防制條例第23條第2 項規定意旨，應由檢
    察官偵查起訴。經查：本件被告前因施用毒品案件，經本院
    以96年度毒聲字第78號裁定送觀察、勒戒後，認無繼續施用
    毒品之傾向，於96年3 月29日執行完畢釋放，並由臺灣板橋
    地方法院檢察署檢察官以95年度毒偵字第6903號不起訴處分
    確定等情，有臺灣高等法院被告前案紀錄表1 份在卷可考，
    詎仍不知戒絕毒癮，於前開觀察、勒戒執行完畢釋放後5年
    內，再犯本件毒品危害防制條例第10條之罪，依前開規定，
    應予依法論科。
四、論罪科刑及沒收：
(一)查海洛因、甲基安非他命分別係毒品危害防制條例第2 條第
    2 項第1 款、第2 款所稱之第一級、第二級毒品，不得非法
    持有及施用。核被告所為分別係犯毒品危害防制條例第10條
    第1 項、第2 項之施用第一級毒品罪、第二級毒品罪。被告
    本次持有第一級毒品海洛因、第二級毒品甲基安非他命之低
    度行為，皆已為施用之高度行為所吸收，均不另論罪。又被
    告分別施用第一級毒品海洛因及第二級毒品甲基安非他命之
    犯行間，犯意各別，罪名互殊，應予分論併罰。再查，被告
    有如事實欄所載刑事科刑及執行紀錄，於98年1 月21日縮刑
    期滿執行完畢，有上開前案紀錄表1 份在卷足憑，其於有期
    徒刑之刑之執行完畢後，5 年內故意再犯本件有期徒刑以上
    之上開2 罪，均為累犯，皆應依法加重其刑。爰審酌被告雖
    經觀察、勒戒，卻仍未能斷戒施用毒品惡習，屢犯施用毒品
    之罪，顯見其戒治意志不堅，缺乏戒絕毒癮之動機，本應從
    重量刑以收刑罰教化之效，惟念其施用毒品係對己身殘害，
    並未造成他人具體危害，且於犯後坦承犯行，態度尚稱良好
    等一切情狀，酌情分別量處如主文所示之刑，並定其應執行
    之刑，以示儆懲。
(二)末查，扣案之白色粉末1 包經送驗結果，確含第一級毒品海
    洛因成分，業已認明如前，爰應依毒品危害防制條例第18條
    第1 項前段之規定，沒收銷燬之；又鑑定單位一般係以傾倒
    之方式，將包裝袋內之毒品倒出而與包裝袋分離而稱重，必
    要時，輔以刮杓刮取袋內毒品，然無論依何種方式分離，包
    裝袋內均有極微量之毒品殘留，業經法務部調查局以93年3
    月19日調科壹字第09300113060 號函釋在案，並為本院職務
    上已知之事實，足認本件用以包覆扣案海洛因之包裝袋，其
    內含有極微量之毒品殘留而無法析離，應整體視為扣案之第
    一級毒品海洛因，不問屬於犯人與否，俱依前開規定併予沒
    收銷燬之。至於鑑驗耗用之毒品既已滅失，自無庸宣告沒收
    銷燬，附此敘明。此外，扣案之注射針筒1 支、塑膠止血帶
    1 條均係被告所有，且係供其施用毒品海洛因使用或預備之
    物，業據被告於本院審理時供明在卷（見本院卷第60頁），
    爰依刑法第38條第1 項第2 款規定予以沒收。另扣案之分裝
    袋9 個，被告否認為其所有，又無證據足資證明此扣案物屬
    其所有，及與本件犯行直接相關，爰不予宣告沒收。
據上論斷，應依刑事訴訟法第273 條之1 第1 項、第299 條第1
項前段，毒品危害防制條例第10條第1 項、第2 項、第18條第1
項前段，刑法第11條、第47條第1 項、第51條第5 款、第38條第
1 項第2 款，判決如主文。
本案經檢察官陳旭華到庭執行職務。
中    華    民    國    99    年    8     月    20    日
                  刑事第十庭  法  官 鄭凱文
以上正本證明與原本無異。
如不服本判決應於收受本判決後10日內向本院提出上訴書狀，並
應敘述具體理由，如未敘述上訴理由者，應於上訴期間屆滿後20
日內補提理由書狀於本院（均須按他造當事人之人數附繕本）「
切勿逕送上級法院」。
                              書記官 陳筱惠
中    華    民    國    99    年    8     月    20    日
附錄本案論罪法條：
毒品危害防制條例第10條
施用第一級毒品者，處6 月以上5 年以下有期徒刑。
施用第二級毒品者，處3 年以下有期徒刑。

司法院資訊處製作；財團法人民間司法改革基金會備份。
